臺灣基隆地方法院刑事判決　
110年度重訴字第8號
公  訴  人  臺灣基隆地方檢察署檢察官
被      告  阮柏諺


選任辯護人  張漢榮律師
            游文愷律師
被      告  吳思漢


選任辯護人  辛佩羿律師
被      告  洪智傑


公設辯護人  楊大維  
上列被告等因違反毒品危害防制條例案件，經檢察官提起公訴（
110年度偵字第4057、4883、4884、5881號），本院判決如下：
    主  文
乙○○犯製造第三級毒品而混合二種以上毒品罪，處有期徒刑 肆
年貳月，扣案如附表四編號1、9至11、14至17、19所示之物，均
沒收之，扣案如附表四編號2至8、13所示之物，均沒收銷燬之，
扣案如附表五編號1至13所示之物，均沒收之；又犯如附表二各
編號主文欄所示之罪，所處之刑及沒收，均如附表二各編號主文
欄所示；又持有第三級毒品純質淨重五公克以上，處有期徒刑貳
月，如易科罰金，以新臺幣壹仟元折算壹日，扣案如附表四編號
18所示之物，均沒收之。所處不得易科罰金之刑部分，應執行有
期徒刑柒年陸月。  
甲○○幫助犯製造第三級毒品而混合二種以上毒品罪，處有期徒刑
貳年，緩刑肆年，緩刑期間付保護管束，並應於本件判決確定之
日起壹年陸月內，向指定之政府機關、政府機構、行政法人、社
區或其他符合公益目的之機構或團體，提供貳佰小時之義務勞務
；及應於本件判決確定之日起壹年內，接受法治教育參場次。
丙○○犯如附表三各編號主文欄所示之罪，所處之刑及沒收，均如
附表三各編號主文欄所示，應執行有期徒刑貳年，緩刑肆年，緩
刑期間付保護管束，並應於本件判決確定之日起壹年陸月內，向
指定之政府機關、政府機構、行政法人、社區或其他符合公益目
的之機構或團體，提供貳佰小時之義務勞務；及應於本件判決確
定之日起壹年內，接受法治教育參場次。
丙○○其餘被訴部分，均無罪。
    事  實
一、乙○○基於製造混合第三級毒品4-甲基甲基卡西酮、甲基-N,N
    -二甲基卡西酮等毒品成分而製成含有第三級毒品成分之咖
    啡包之犯意、意圖販賣而持有混合4-甲基甲基卡西酮、甲基
    -N,N-二甲基卡西酮之犯意、持有第二級毒品甲基安非他命
    之犯意，承租基隆市○○區○○街000號2樓之3作為製毒場所，
    於110年5月間某日，購入如附表四編號2至8、編號13所示含
    有甲基安非他命成分粉末之第二級毒品甲基安非他命第共8
    包而持有之，及購入含有4-甲基甲基卡西酮、甲基-N,N-二
    甲基卡西酮等毒品成分之製毒原料，另購入製毒機具，將含
    有上開4-甲基甲基卡西酮、甲基-N,N-二甲基卡西酮毒品成
    分之原料，以研磨機絞碎及以氣炸鍋烘乾方式，形成粉末狀
    ，再以湯匙加入果汁粉混合及以磅秤確認重量，用塑膠吸管
    以每包0.5公克之量分裝於咖啡包分裝袋內，然後以封裝機封
    口，而製造成如附表四編號16所示含第三級毒品4-甲基甲基
    卡西酮、甲基-N,N-二甲基卡西酮成分之咖啡包（乙○○共製
    造約100餘包），乙○○並意圖販賣而持有上開含4-甲基甲基
    卡西酮、甲基-N,N-二甲基卡西酮成分之咖啡包（包裝袋圖
    案為：黑底、中間為紅十字手榴彈，以下略稱此咖啡包為：
    手榴彈咖啡包）。甲○○知乙○○欲製造含毒品成分咖啡包，仍
    基於幫助乙○○製造含4-甲基甲基卡西酮、甲基-N,N-二甲基
    卡西酮成分咖啡包之不確定故意，先於網路上訂購手榴彈咖
    啡包之包裝袋，供乙○○作為包裝手榴彈咖啡包使用，甲○○繼
    而於110年5月間某日起接續2至3次，在上址屋內，將乙○○已
    混合完成而含有4-甲基甲基卡西酮、甲基-N,N-二甲基卡西
    酮成分之粉末，分裝至咖啡包之包裝袋內，而幫助乙○○製造
    含有4-甲基甲基卡西酮、甲基-N,N-二甲基卡西酮成分之手
    榴彈咖啡包。
二、乙○○意圖營利，而基於販賣第三級毒品且混合二種以上毒品
    之犯意，分別於附表二編號1至3所示之時間，在基隆市○○區
    ○○街000號2樓之3，以每包新臺幣（下同）300元之對價，每
    次出售手榴彈咖啡包10包予丙○○。乙○○另意圖營利，可預見
    其向黃姓男子購入之長江七號綠黑色圖案包裝毒品咖啡包（
    以下略稱：長江七號咖啡包）為含有第三級毒品4-甲基甲基
    卡西酮成分之毒品，竟仍意圖營利，基於縱使販賣第三級毒
    品，亦不違背其本意之不確定故意，接續於如附表二編號4
    至5所示之時間，在基隆市○○區○○街000號2樓之3，以每包30
    0元之對價，每次出售長江七號咖啡包10包予丙○○。
三、丙○○則可預見其向乙○○購入之手榴彈咖啡包為含有4-甲基甲
    基卡西酮、甲基-N,N-二甲基卡西酮之第三級毒品毒品、長
    江七號咖啡包則為含有4-甲基甲基卡西酮之第三級毒品，不
    得非法販賣，竟仍意圖營利，分別基於縱使販賣第三級毒品
    而混合二種以上毒品亦不違背其本意之不確定故意、縱使販
    賣第三級毒品亦不違背其本意之不確定故意，在基隆市○○區
    ○○路00巷00號5樓或基隆市區廟口附近，分別於附表三編號1
    至3所示之時間，以每包400元之對價，每次販賣手榴彈咖啡
    包1包予林彼得；分別於附表三編號4至5所示之時間，以每
    包400元之對價，每次販賣長江七號咖啡包1包予林彼得。
四、乙○○知愷他命為毒品危害防制條例所規定之第三級毒品，不得
    非法持有，基於施用愷他命之目的，竟基於持有第三級毒品
    純質淨重5公克以上之犯意，約於110年6月14日前一星期某
    日，在不詳地點，以不詳之代價，向真實姓名年籍不詳，綽
    號「小黑」之人購得而持有如附表四編號18所示之愷他命10
    包（純質淨重為5.335公克）。 
五、案經基隆市警察局第二分局報告臺灣基隆地方檢察署檢察官
    偵查起訴。　　             
    理  由
壹、證據能力部分：　
    本案據以認定乙○○、甲○○及丙○○犯罪之供述證據，公訴人、
    被告3人及辯護人在本院審理時均未爭執其證據能力，本院
    審認該等證據之作成並無違法、不當或顯不可信之情況；而
    非供述證據亦非公務員違背法定程序所取得，依刑事訴訟法
    第158條之4反面解釋、第159條至第159條之5之規定，均有
    證據能力，合先敘明。
貳、有罪部分
一、事實欄一所載之事實，業據乙○○、甲○○於偵查及審理時均自
    白不諱（本案偵查卷宗之編號見附表一之偵查卷宗編號對照
    表， 乙○○偵審自白所在卷宗頁碼：分見卷1第287頁、本院
    卷第258、261、413、414頁；甲○○偵審自白所在卷宗頁碼：
    分見卷2第272、273頁、本院卷第262、413、414頁），核與
    乙○○於本院審判中證述甲○○幫助訂購手榴彈咖啡包之包裝袋
    及分裝咖啡包等情節大致相符（見本院卷第242頁以下）。
    乙○○於審判中亦自承其製造完成之手榴彈咖啡包約達100餘
    包等語（見本院卷第411頁），復有基隆市○○區○○街000號2
    樓之3監視錄影翻拍照片及警方蒐證照片共48張（見卷1第40
    7至453頁）、甲○○行動電話內部資料及雲端資料鑑識偵查報
    告1份及所附其扣案手機內所擷取與乙○○之對話紀錄1張（見
    卷2第235頁）、拍攝製毒原料照片2張（見卷2第251至253頁
    ）、黑底、中間為紅十字手榴彈圖案1張（見卷2第259頁）
    、基隆市警察局第二分局搜索扣押筆錄、扣押物品目錄表（
    見卷1第55至81頁）、扣押物品照片73張（見卷1第84至122
    頁）、內政部警政署刑事警察局110年7月9日刑鑑字第11000
    63695號鑑定書1份（見卷4第219至223頁）、台灣尖端先進
    生技醫藥股份有限公司毒品證物鑑定分析報告15紙（見卷4
    第189至217頁）在卷可稽，乙○○、甲○○此部分自白經核與事
    實相符，可以採信，乙○○、甲○○此部分犯行即堪認定，應依
    法論科。
二、事實欄二所載之事實，業據乙○○於偵查及審理時均自白不諱
    （乙○○偵審自白所在卷宗頁碼：分見卷2第326頁、本院卷第
    258、412、413頁）。乙○○於審判中並稱：（問：你賣給丙○○的這5次咖啡包，每次間格隔約多久？）時間不一定，不固
    定，他有過來買，我才會賣給他；我是前面3 次賣手榴彈咖
    啡包給丙○○，後面2 次賣長江７號咖啡包給丙○○。我記得是2
    種咖啡包都分開賣，並沒有一次同時賣這２種咖啡包給丙○○
    。因為我主要是在賣我自己做的手榴彈咖啡包等語（見本院
    卷第411、412頁）。核與丙○○於警詢、偵訊及審理時（見本
    院卷第412頁）之陳述大致相符。復有丙○○手機內拍攝毒品
    咖啡包外包裝長江七號七仔綠黑底圖案之照片（見卷2第49頁
    ）在卷可稽，乙○○此部分之自白經核與事實相符，可以採信
    。至乙○○雖於本院審理時供稱：「每次的包數就如起訴書所
    載的10到20包，應該只有1次剛好是20包」（見本院卷第252
    頁），丙○○亦於警詢及偵訊中均證稱其每次向乙○○購買毒品
    咖啡包之數量為每次10至20包不等（分見卷2第44、79頁）
    ，是渠等因記憶有限，致無法確定各次交易毒品咖啡包之數
    量究為若干，基於事證有疑，利於被告原則，應僅認定乙○○
    各次販賣毒品咖啡包予丙○○之數量均為10包，是乙○○此部分
    犯行即堪認定，應依法論科。
三、事實欄三所載之事實，業據丙○○於偵查及審理時自白不諱（
    偵審自白所在卷宗頁碼：分見卷2第80頁、本院卷第414頁）
    ，丙○○於審判中並稱：我忘記賣給林彼得這5次咖啡包的時
    間間隔，這5次咖啡包的來源都是向乙○○買來的，他給我什
    麼包裝的咖啡包，我就拿去賣給林彼得。乙○○前3 次賣手榴
    彈咖啡包給我，後面2 次賣長江７號咖啡包給我；我賣給林
    彼得的咖啡包，應該就是前面3 次賣手榴彈咖啡包，後面2 
    次賣長江７號咖啡包，金額就是1包400元等語（見本院卷第4
    12、141頁），核與林彼得於警詢及偵查中證述大致相符。
    復有丙○○與林彼得間之臉書MESSENGER對話紀錄翻拍照片1張
    （見卷2第55頁）、丙○○手機內拍攝毒品咖啡包外包裝長江
    七號綠黑底圖案之照片1張（見卷2第49頁）在卷可稽，丙○○
    此部分自白經核與事實相符，可以採信。至丙○○雖於偵查及
    審理中均供稱各次販賣毒品咖啡包予林彼得之數量均為1至2
    包（分見卷2第47頁、本院卷第141頁），林彼得於偵查中則
    證稱：我向丙○○購買毒品咖啡包之數量為每次1至2包，我有
    向丙○○買過手榴彈咖啡包及長江七號咖啡包，我之前於偵查
    中曾稱沒買過手榴彈咖啡包乙節，是我記錯等語（見卷2第1
    32頁）。是渠等因記憶所限，致無法特定各次交易毒品咖啡
    包之數量究為若干，基於事證有疑，利於被告原則，應僅認
    定丙○○各次販賣毒品咖啡包予林彼得之數量均為1包，是丙○○此部分犯行即堪認定，應依法論科。
四、事實欄四所載之事實（起訴書漏載乙○○持有愷他命之數量，
    經檢察官於審判中當庭補充乙○○持有愷他命數量即為扣案之
    愷他命10包，總純質淨重5.335公克，見本院卷第241頁），
    業據乙○○於本院訊問時坦認其係基於施用目的，約於110年6
    月14日前一星期某日，向真實姓名年籍不詳，綽號「小黑」
    之人購入而持有愷他命10包等情不諱（見本院卷第79頁），
    復有基隆市警察局第二分局搜索扣押筆錄、扣押物品目錄表
    （見卷1第63、71頁）、扣案之愷他命10包、台灣尖端先進
    生技醫藥股份有限公司110年8月3日毒品證物鑑定分析報告
    （見卷4第575頁）在卷可稽，乙○○之自白經核與事實相符，
    可以採信，乙○○此部分犯行即堪認定，應依法論科。
五、論罪科刑部分：
(一)論罪
  ⒈
　　⑴按刑事法上所謂製造行為，乃指利用各種原、物料予以加
      工，製作成特定目的之產品。是凡在該特定目的完成前，
      所採取之一切人為措施，均屬之。且由原、物料製造成毒
      品之成品，固有其一定之化學、物理變化及相應之步驟，
      然製造毒品行為並不以此為限，凡為製造毒品之目的，而
      於原、物料施以人為加工改製，即已著手於製造行為，不
      以原、物料已發生化學或物理變化為限。故將劣質毒品加
      工提高其純度，將液態毒品加工成固態，將粉末狀毒品依
      所需形狀、顏色、劑量加工成錠劑，或使潮濕之毒品乾燥
      化等，均應成立製造毒品罪（最高法院109年度台上字第1
      029號判決意旨參照）。依乙○○於警詢及審判中所述，乙○○將含有4-甲基甲基卡西酮、甲基-N,N-二甲基卡西酮等毒
      品成分之製毒原料以研磨機絞碎及以氣炸鍋烘乾方式而形
      成粉末狀，再加入果汁粉混合後予以分裝（分見卷1第12
      、13、283頁、本院卷第79頁）。則乙○○將其購入之4-甲
      基甲基卡西酮、甲基-N,N-二甲基卡西酮等毒品予以研磨
      、烘乾而形成粉末等加工行為，自屬製造毒品之行為。
　  ⑵按109年7月15日修正施行之毒品危害防制條例增定第9條第
      3項規定「犯前5條之罪（即毒品危害防制條例第4條至第8
       條）而混合二種以上之毒品者，適用其中最高級別毒品
      之法定刑，並加重其刑至二分之一」。而本項係屬分則之
      加重，為另一獨立之犯罪型態，如其混合2種以上毒品屬
      同一級別者，因無從比較高低級別，則依各該級別毒品所
      定之法定刑，加重其刑至二分之一（毒品危害防制條例第
      9條第3項立法理由參照）。該條項所稱之「混合」，係指
      將二種以上之毒品摻雜調合，無從區分而言（如置於同一
      包裝）。考其立法目的，係因目前毒品查緝實務，施用混
      合毒品之型態日益繁多，且因混合毒品之成分複雜，施用
      後所造成之危險性及致死率均高於施用單一種類者，為加
      強遏止混合毒品之擴散而增定，且屬刑法分則加重之性質
      而成為另一獨立之罪。本案之手榴彈咖啡包經鑑定結果含
      第三級毒品4-甲基甲基卡西酮、甲基-N,N-二甲基卡西酮
      等2種第三級毒品成分，此有內政部警政署刑事警察局110
      年7月9日刑鑑字第1100063695號鑑定書（所載證物編號4-
      1-1至4-1-18部分）可佐（見卷4第223頁）。從而該手榴
      彈咖啡包內摻雜有二種以上之第三級毒品成分，自屬毒品
      危害防制條例第9條第3項所規範之混合二種以上之毒品，
      乙○○之辯護人為乙○○辯稱：乙○○購入之毒品原料即已兼含
      有上開2種第三級毒品成分，乙○○僅將之與果汁粉混合並
      分裝，並無毒品危害防制條例第9條第3項規定之適用云云
      ，即不能作為有利於乙○○之認定。
　　⑶依上說明，乙○○就手榴彈咖啡包所為之製造、意圖販賣而
      持有、販賣行為（即附表二編號1至3犯行部分）、甲○○幫
      助製造手榴彈咖啡包、丙○○販賣手榴彈咖啡包（即附表三
      編號1至3犯行部分）等各行為，即均應各依毒品危害防制
      條例第9條第3項規定予以論罪科刑，且本院已當庭告知此
      部分變更後之罪名（見本院卷第402頁），此部分變更後
      之罪名或與起訴之事實為同一社會基本事實，或與起訴之
      事實有想像競合犯之裁判上一罪關係（即乙○○所為之意圖
      販賣而持有手榴彈咖啡包行為，詳後述），本院自得依刑
      事訴訟法第300條規定，變更起訴法條而為判決，先予敘
      明。　
　　⑷刑事法上所稱接續犯，係指數行為於同時同地或密切接近
      之時地實施，侵害同一之法益，各行為之獨立性極為薄弱
      ，依一般社會健全觀念，在時間差距上，難以強行分開，
      在刑法評價上，以視為數個舉動之接續施行，合為包括之
      一行為予以評價，而為包括之一罪。就販賣毒品罪之犯罪
      構成要件及販賣行為本質而論，販賣毒品行為本非必然具
      有接續、反覆或延續實行之特性，且如於販賣之時間、地
      點、交易內容等節，各次販賣行為可與其他次販賣行為予
      以區隔，自應就各次販賣行為分別論以一罪。乙○○於審判
      中陳稱：（問：你賣給丙○○的這5次咖啡包，每次間格隔
      約多久？）時間不一定，不固定，他有過來買，我才會賣
      給他等語（見本院卷第411頁）。丙○○於審判中陳稱：（
      問：你賣給林彼得這5次間隔多久？）忘記了等語（見本
      院卷第411頁）。可見乙○○及丙○○分別於附表二、附表三
      所為各次販賣毒品行為，其每次犯罪實行均有一定之時間
      間隔，並非在同一時間、地點之情境，以密接方式為之，
      於社會通念觀察，乙○○及丙○○各次販賣毒品行為有時間之
      差距，且各次交易行為可與其他次交易行為區隔，顯非數
      個舉動之接續實行，即無從成立接續犯，而應各論以數罪
      ，本院並已於審理中對乙○○及丙○○均諭知渠等所為各次販
      賣毒品行為，應成立數罪名，使其得以防禦而保障其權利
      （見本院卷第412頁），本院自得就此部分併予審判，公
      訴意旨認乙○○及丙○○所為各次販賣毒品行為，應依接續犯
      而應各論以一罪，即有誤會。
　⒉乙○○所犯部分：　　
　　⑴乙○○於事實欄一所為，係犯毒品危害防制條例第9條第3項
      、第4條第3項之製造第三級毒品而混合二種以上之毒品罪
      、毒品危害防制條例第9條第3項、第5條第3項之意圖販賣
      而持有第3級毒品且混合二種以上之毒品罪、第11條第2項
      之持有第2級毒品罪（即持有甲基安非他命部分）。而刑
      事法若干犯罪行為態樣，本質上原具有反覆、延續實行之
      特徵，立法時既予特別歸類，定為犯罪構成要件之行為要
      素，則行為人基於概括之犯意，在密切接近之一定時、地
      持續實行之複次行為，倘依社會通念，於客觀上認為符合
      一個反覆、延續性之行為觀念者，於刑法評價上，即應僅
      成立一罪。學理上所稱「集合犯」之職業性、營業性或收
      集性等具有重複特質之犯罪均屬之，例如經營、從事業務
      、收集、製造等行為概念者。乙○○基於製造毒品之單一犯
      意，於110年5月間某日起至同年6月14日為警查獲止之密
      切接近時間內，在同一地點反覆從事製造本案手榴彈咖啡
      包之行為，其所犯製造毒品罪部分，依法應僅成立集合犯
      之一罪。再者，乙○○係購入甲基安非他命共8包及含有4-
      甲基甲基卡西酮、甲基-N,N-二甲基卡西酮等毒品成分之
      製毒原料，將4-甲基甲基卡西酮、甲基-N,N-二甲基卡西
      酮等原料予以加工製造成毒品，甲基安非他命部分則僅單
      純持有，則乙○○係以一行為同時觸犯上開各罪，而屬想像
      競合犯，應依刑法第55條規定，從一重論以毒品危害防制
      條例第9條第3項、第4條第3項之製造第三級毒品而混合二
      種以上之毒品罪。至公訴意旨就乙○○雖未論以毒品危害防
      制條例第9條第3項、第5條第3項之意圖販賣而持有第3級
      毒品且混合二種以上之毒品罪、第11條第2項之持有第2級
      毒品罪，惟此部分與已起訴部分具有想像競合犯之裁判上
      一罪關係，為起訴效力所及，且經本院於審理中對乙○○諭
      知上開罪名，使其得以防禦而保障其權利（見本院卷第40
      2頁），本院自得就此部分併予審判。
　　⑵就事實欄二部分，乙○○於附表二編號1至3所為，各均係犯
      毒品危害防制條例第9條第3項、第4條第3項之販賣第三級
      毒品而混合二種以上之毒品罪，乙○○於附表二編號4至5所
      為，各均係犯毒品危害防制條例第4條第3項之販賣第三級
      毒品罪；就事實欄四所為，乙○○係犯毒品危害防制條例第
      11條第5項之持有第三級毒品純質淨重5公克以上之罪。
　　⑶乙○○為製造混合二種以上第三級毒品，如於製造過程中曾
      持有第三級毒品4-甲基甲基卡西酮、甲基-N,N-二甲基卡
      西酮純質淨重5公克以上，其持有之低度行為，應為其製
      造第三級毒品之高度行為所吸收；乙○○販賣第三級毒品而
      混合二種以上之毒品（即販賣手榴彈咖啡包部分）及販賣
      第三級毒品（即販賣長江7號咖啡包部分）前，如有持有
      第三級毒品純質淨重5公克以上之低度行為，則為其販賣
      之高度行為所吸收，均不另論罪。
　  ⑷附表四編號2至8、13之粉末雖經鑑定含有微量之第三級毒
      品依替唑侖、附表四編號11之粉末經鑑定含有微量之第三
      級毒品硝甲西泮（硝甲氮平）、微量之第四級毒品硝西泮
      （耐妥眠）、微量之第四級毒品氯二甲基卡西酮等成分，
      惟乙○○所製造之手榴彈咖啡包，並未含有上開第三、四級
      毒品成分；且扣案之上開粉末，其內所含之上開第三、四
      級毒品成分均屬微量，並無純質淨重達5公克以上之情形
      ，此有內政部警政署刑事警察局110年7月9日刑鑑字第110
      0063695號鑑定書1份（見卷4第219至223頁）。則就乙○○
      持有之粉末，其內含有硝甲西泮（硝甲氮平）、硝西泮（
      耐妥眠）、氯二甲基卡西酮等微量之第三、四級毒品部分
      ，因其純質淨重未達5公克以上，即不得就此部分另論以
      持有第三、四級毒品純質淨重5公克以上之罪，附此敘明
      。
　　⑸乙○○於事實欄一所犯之製造第三級毒品而混合二種以上之
      毒品罪、事實欄二所犯各罪（即附表二所示各罪）、事實
      欄四所犯之罪間，因犯意個別、行為互殊，應分論併罰。
      　
  ⒊甲○○部分
　　按刑法上之幫助犯，係以幫助之意思，對於正犯資以助力，
    而未參與實施犯罪之行為者而言（最高法院49年台上字第77
    號判例意旨參照）。經查，甲○○僅為乙○○訂購手榴彈咖啡包
    之包裝袋，並曾幫助乙○○將已製畢之粉末分裝至咖啡包包裝
    袋，並無證據證明甲○○有何參與製造毒品犯行之構成要件行
    為，應屬出於幫助之意思，對乙○○製造毒品犯行資以助力，
    為幫助犯，核甲○○所為，係犯刑法第30條第1項前段、毒品
    危害防制條例第9條第3項、第4條第3項之幫助製造第三級毒
    品而混合二種以上之毒品罪。公訴意旨認甲○○係屬製造第三
    級毒品之共同正犯云云，則有誤會（理由詳後述），且因共
    同正犯與幫助犯間，僅屬犯罪行為態樣之變更，即不生變更
    起訴法條之問題。而乙○○所犯製造毒品罪部分，屬集合犯而
    僅成立一罪，已如前述，從而，甲○○雖有數次幫助行為，仍
    僅論以一罪。
  ⒋丙○○部分
　　核丙○○於附表三編號1至3所為，各均係犯毒品危害防制條例
    第9條第3項、第4條第3項之販賣第三級毒品而混合二種以上
    之毒品罪，丙○○於附表三編號4至5所為，各均係犯毒品危害
    防制條例第4條第3項之販賣第三級毒品罪。丙○○販賣第三級
    毒品而混合二種以上之毒品（即販賣手榴彈咖啡包部分）及
    販賣第三級毒品（即販賣長江7號咖啡包部分）前，如有持
    有第三級毒品純質淨重5公克以上之低度行為，則為其販賣
    之高度行為所吸收，均不另論罪。公訴意旨認丙○○於附表三
    編號1至3所為，僅構成販賣第三級毒品罪，容有未洽，惟因
    係屬同一基本社會事實，並經本院告知變更後之罪名（見本
    院卷第402頁），爰依刑事訴訟法第300條規定，就此部分變
    更起訴法條而為判決。丙○○於附表三所犯各罪間，犯意個別
    、行為互殊，應分論併罰。
(二)刑之加重、減輕　　
    按犯毒品危害防制條例第4、5條之罪，供出毒品來源，因而
    查獲其他正犯或共犯者，減輕或免除其刑；於偵查及歷次審
    判中均自白者，減輕其刑。毒品危害防制條例第17條第1、2
    項分別定有明文。又所謂自白乃對自己之犯罪事實全部或主
    要部分為肯定供述之意。至行為人之行為應如何適用法律，
    屬法院就所認定之事實，本於職權如何為法律上評價之問題
    ，故被告是否曾為自白，不以自承所犯之罪名為必要（最高
    法院100年度台上字第520號判決意旨參照）。又毒品危害防
    制條例第9條第3項屬分則之加重，且為獨立之犯罪型態，但
    以該條「犯前五條之罪而混合二種以上之毒品者」之立法體
    例，就同條例第4條製造、販賣毒品及第5條意圖販賣而持有
    毒品而言，係以製造、販賣、意圖販賣而持有毒品之基本構
    成要件行為，結合混合二種以上毒品之情形，結合為另一獨
    立之犯罪型態，是國家之刑罰權單一，二者間並無從割裂，
    故第9條第3項之混合二種以上毒品之加重犯罪型態，亦應解
    為毒品危害防制條例第17條所規範之犯罪類型範圍（臺灣高
    等法院110年度上訴字第2500號判決意旨參照）。再者，想
    像競合犯為侵害數法益之犯罪，各罪有加重或減免其刑之事
    由，均應說明論列，並於量刑時併衡酌輕罪之加重或減免其
    刑之量刑事由，評價始為充足（最高法院108年度台上字第4
    405、4408號判決意旨參照）。經查：
  ⒈乙○○部分
　  乙○○所犯之製造第三級毒品而混合二種以上毒品罪、意圖販
    賣而持有第三級毒品而混合二種以上毒品罪、附表二編號1
    至3所犯之販賣第三級毒品而混合二種以上之毒品罪，因有
　　毒品危害防制條例第9條第3項規定之適用，均應各分別適用
    其中最高級別毒品即第三級毒品之法定刑，予以加重其刑。
　　乙○○於事實欄一、二所示犯行，均於偵查及審判中均自白犯
    罪，均已如前述，應依毒品危害防制條例第17條第2項規定
    ，就乙○○所犯之製造第三級毒品而混合二種以上毒品罪、意
    圖販賣而持有第三級毒品而混合二種以上毒品罪、於附表二
    各編號所犯之販賣第三級毒品罪、販賣第三級毒品而混合二
    種以上之毒品罪，均減輕其刑，並依法先加後減之。就乙○○
    所犯輕罪之減輕其刑事由部分（即意圖販賣而持有第三級毒
    品而混合二種以上毒品罪【即手榴彈咖啡包部分】，乙○○於
    偵查及審判中均自白犯罪，分見卷1第287頁、本院卷第413
    頁），依上開說明，由本院於後述量刑事由一併衡酌之，先
    予敘明。　
  ⒉甲○○部分
　  甲○○所犯之幫助製造第三級毒品而混合二種以上之毒品  罪
    ，有毒品危害防制條例第9條第3項規定之適用，應依其中最
    高級別毒品即第三級毒品之法定刑，予以加重其刑。甲○○為
    幫助犯，爰依刑法第30條第2項規定減輕其刑；甲○○於偵查
    及審判中均自白犯罪，均已如前述，應依毒品危害防制條例
    第17條第2項規定，減輕其刑，爰依法先加後減之，並遞減
    其刑。
  ⒊丙○○部分
　  ⑴丙○○於附表三編號1至3所犯之販賣第三級毒品而混合二種
      以上之毒品罪，因有毒品危害防制條例第9條第3項規定之
      適用，均應各分別適用其中最高級別毒品即第三級毒品之
      法定刑，予以加重其刑。於附表三各編號所犯之販賣第三
      級毒品罪、販賣第三級毒品而混合二種以上之毒品罪，丙○○於偵查及審判中均自白犯罪，均已如前述，就其所犯各
      罪，應依毒品危害防制條例第17條第2項規定，均減輕其
      刑。
　  ⑵按犯毒品危害防制條例第4條至第8條、第10條或第11條之
      罪，供出毒品來源，因而查獲其他正犯或共犯者，減輕或
      免除其刑，同條例第17條第1項定有明文。次按毒品危害
      防制條例第17條第1項規定所稱之「供出毒品來源，因而
      查獲其他正犯或共犯者」，係指犯罪行為人供出毒品來源
      之對向性正犯，或與其具有共同正犯、共犯（教唆犯、幫
      助犯）關係之毒品由來之人的相關資料，客觀上足使偵查
      犯罪之公務員得據以對之發動偵查，並因而破獲者（最高
      法院109年度台上字第567號判決意旨參照）。經查，警方
      於110年6月14日持本院核發之搜索票至基隆市○○區○○街00
      0號2樓之3執行搜索後，於同年月16日僅就乙○○、甲○○及
      丙○○涉犯製造毒品罪嫌移送臺灣基隆地方檢察署（下稱基
      隆地檢署）偵辦，有基隆市警察局第二分局110年6月15日
      解送人犯報告書在卷可稽（見卷1第1至3頁），嗣於同年7
      月15日丙○○於警詢時即證稱其於本案各次販賣毒品咖啡包
      犯行之毒品來源均為乙○○（見卷2第44頁），而乙○○遲至
      同年8月10日本院延長羈押案件訊問時，始供承有販賣毒
      品咖啡包予丙○○（見卷2第331頁），而警方亦於同年8月2
      5日始詢問乙○○有關販賣毒品咖啡包予丙○○之情事（見卷2
      第321頁），並於同年8月31日，始經警就乙○○涉犯販賣毒
      品罪嫌移送基隆地檢署偵辦，並經該署檢察官以110年度
      偵字第5881號提起公訴等情，有渠等警詢及本院訊問筆錄
      、基隆市警察局第二分局110年8月30日刑事案件報告書（
      見卷5第3至5頁）及本案起訴書在卷可稽。於丙○○供出其
      毒品來源為乙○○之前，足認檢警尚未知悉乙○○本案之販賣
      毒品犯行，是本案確因丙○○之供述，而查獲乙○○販賣毒品
      咖啡包之犯行，爰就丙○○於附表三各編號所犯之罪，均依
      毒品危害防制條例第17條第1項之規定減輕其刑。且毒品
      危害防制條例第17條第1項兼有減輕其刑及免除其刑之規
      定，依刑法第66條但書之規定，其減輕得減至三分之二。
      丙○○於附表三編號1至3所犯之罪，爰依法先加後減其刑，
      丙○○於附表三各編號所犯之罪，因均有數減刑事由，依法
      遞減其刑。而刑法第59條之酌量減輕其刑，必於犯罪之情
      狀，在客觀上足以引起一般同情，認為即予宣告法定低度
      刑期，猶嫌過重者，始有其適用。甲○○及丙○○所犯各罪，
      其依前述各減輕其刑之事由減刑後，其法定最低刑度已大
      幅減輕，已無縱宣告法定最低刑度，猶嫌過重之情形，即
      無再依刑法第59條規定，減輕其刑之必要。甲○○及丙○○之
      辯護人所稱應依刑法第59條規定，減輕其刑云云，即無理
      由。
（三）爰審酌乙○○、甲○○及丙○○均值青壯年，明知毒品戕害人之
      身體健康為我國所嚴禁，且混合二種以上之毒品其危害更
      甚單一種類毒品，竟漠視法令而分別為本案犯行，助長毒
      品氾濫，危害社會治安，所為顯屬非是，惟念及被告3人
      犯後於偵查及審判中均已坦承犯行，態度尚可，並審酌乙○○前於108年間因犯製造及販賣毒品案件，經檢察官於109
      年8月間提起公訴而經本院審理，此有被告前案紀錄表在
      卷可稽，乙○○於該案審理期間，又為本案犯行，乙○○因想
      像競合犯所犯輕罪之意圖販賣而持有第三級毒品而混合二
      種以上毒品罪有毒品危害防制條例第17條第2項減輕其刑
      事由；乙○○於本案製造毒品之數量、本案手榴彈咖啡包及
      長江七號咖啡包其內所含毒品之純度、甲○○於本案幫助製
      造毒品之參與程度；乙○○及丙○○分別販賣毒品之數量、次
      數、獲利金額、丙○○為本案犯行時年僅19歲，思慮尚淺，
      兼衡渠等之生活狀況、教育程度、犯罪動機、目的、手段
      、行為所生危害程度等一切情狀，就乙○○、甲○○及丙○○所
      犯各罪，分別量處如主文欄、附表二、三各編號主文欄所
      示之刑，就所處得易科罰金之刑部分，並諭知易科罰金之
      折算標準。並具體審酌整體犯罪過程之各罪，自各行為彼
      此間之關聯性以觀，乙○○、丙○○所犯各罪之犯罪時間接近
      、行為侵害之法益相同、各罪對法益侵害之加重效應，及
      罪數所反應行為人人格及犯罪傾向等情狀為整體評價，就
      乙○○所處不得易科罰金之刑部分、丙○○所處之刑部分，分
      別定如主文欄所示之應執行刑。
（四）緩刑部分：
　　  丙○○前未曾因犯罪受有期徒刑以上刑之宣告，甲○○前 因
      故意犯罪於有期徒刑執行完畢後，五年以內未曾因故意犯
      罪受有期徒刑以上刑之宣告，此有臺灣高等法院被告前案
      紀錄表在卷可稽。甲○○及丙○○因一時失慮，致罹本件之罪
      ，犯後均坦承犯行，應已有悔意，本院認甲○○及丙○○經此
      偵審程序之教訓後，應能知所警惕，而無再犯之虞，因認
      對甲○○及丙○○所處之刑以暫不執行為適當，爰分別依刑法
      第74條第1項第2 款、第1 款規定，就對甲○○及丙○○所處
      之刑，分別均予宣告緩刑4 年，以勵自新。另審酌甲○○及
      丙○○之犯罪情節，為避免其2人因獲得緩刑之宣告而心存
      僥倖，及期渠等於緩刑期間內，能深知戒惕，並從中記取
      教訓，以建立正確法治觀念，認有課予一定負擔之必要，
      爰併依刑法第74條第2 項第5款、第8款之規定，諭知甲○○
      、丙○○均應：⑴各於本件判決確定之日起1年6月內，向指
      定之政府機關、政府機構、行政法人、社區或其他符合公
      益目的之機構或團體，提供200小時之義務勞務；⑵各於本
      件判決確定之日起1 年內，接受法治教育3 場次，以兼顧
      公允並啟自新。並依同法第93條第1 項第2 款之規定，諭
      知甲○○、丙○○均應於緩刑期間付保護管束，以收矯正及社
      會防衛之效。倘甲○○、丙○○未遵循本院所諭知緩刑期間之
      負擔而情節重大，足認原宣告之緩刑難收其預期效果，而
      有執行刑罰之必要者，檢察官得依法聲請撤銷上開緩刑之
      宣告，併予敘明。
六、沒收部分
    按毒品危害防制條例第18條第1項後段規定查獲之第三級、
    第四級毒品，無正當理由而擅自持有者，沒入銷燬之。此應
    沒入銷燬之毒品，專指查獲施用或持有（未成罪）之第三級
    、第四級毒品而言；倘屬同條例相關法條明文規定處罰之犯
    罪行為，即非該條項應依行政程序沒入銷燬之範圍。再同條
    例對於查獲之製造、運輸、販賣、意圖販賣而持有、以非法
    方法使人施用、引誘他人施用、轉讓及持有純質淨重達一定
    重量第三、四級毒品之沒收，並無特別規定，如其行為已構
    成犯罪，則該毒品即屬不受法律保護之違禁物，應回歸刑法
    之適用，依刑法第38條第1項之規定沒收之，始為適法（最
    高法院109年度台上字第1301號判決意旨參照）。經查：
(一)扣案如附表四編號1、9、10、14、15等物，經送驗結果，分
    別檢出含4-甲基甲基卡西酮或甲基-N,N-二甲基卡西酮成分
    ，乙○○於審判中亦坦認該等粉末均為其製造手榴彈咖啡包所
    用之物（見本院卷第411頁）。扣案如附表四編號11、17等
    物，乙○○於審判中則稱其尚未使用該粉末（見本院卷第410
    、411頁），惟該物經送驗結果，分別檢出含微量4-甲基甲
    基卡西酮、甲基-N,N-二甲基卡西酮成分，而與手榴彈咖啡
    包內所含之第三級毒品成分相同，堪認附表四編號11、17等
    物同為乙○○為預備製造手榴彈咖啡包所用之物，從而，附表
    四編號1、9、10、11、14、15、17所示之物，均為含第三級
    毒品4-甲基甲基卡西酮、甲基-N,N-二甲基卡西酮成分之違
    禁物，且分別為供乙○○犯罪所用或預備犯罪所用之物，均應
    依刑法第38條第1項之規定，不問屬於犯罪行為人與否，宣
    告沒收。扣案如附表四編號16所示之物，即為乙○○於本案製
    造之手榴彈咖啡包，為因犯罪所生之物，且屬違禁物，應依
    刑法第38條第1項之規定，於乙○○所犯製造第三級毒品而混
    合二種以上毒品罪項下，宣告沒收。扣案如附表四編號12之
    物則為乙○○於附表二編號5販賣長江七號咖啡包犯行後所剩
    餘之物，屬違禁物，應依刑法第38條第1項之規定，於附表
    二編號5乙○○所犯之罪項下，宣告沒收。又因以現今所採行
    之鑑驗方式，包裝上開各毒品、咖啡包之包裝袋仍有殘留微
    量毒品而無法將之完全析離，而乙○○為製造手榴彈咖啡包而
    使用之附表四編號19所示之氣炸鍋內則留有4-甲基甲基卡西
    酮殘渣（見偵卷2第219、220頁），亦因仍有殘留微量毒品
    而無法將之完全析離，應概認屬毒品之部分，併依刑法第38
    條第1項之規定宣告沒收。至上開毒品因鑑驗用罄部分，既
    已滅失，無庸另為沒收之諭知。
(二)扣案如附表四編號2至8、13所示之物，經送驗結果，均檢出
    混有第二級毒品甲基安非他命及第三級毒品依替唑侖，又因
    以現今所採行之鑑驗方式，無法將上開2種毒品完全析離，
    應概認屬第二級毒品之部分，而屬乙○○犯持有第二級毒品甲
    基安非他命罪所用之物，不問屬於乙○○與否，均應依毒品危
    害防制條例第18條第1項前段規定，宣告沒收銷燬之。又因
    以現今所採行之鑑驗方式，包裝袋仍會殘留微量毒品而無法
    將之完全析離，應概認屬毒品之部分，均一併予以沒收銷燬
    。至上開毒品因鑑驗用罄部分，既已滅失，無庸另為沒收銷
    燬之諭知。
(三)扣案如附表五編號1至13號所示之物，均係供乙○○製造毒品
    所使用之物，業據乙○○於警詢（見卷1第11至13頁）；及審
    判中（見本院卷第123頁）陳述在卷，附表五編號15所示之
    物，係丙○○使用通訊軟體與林彼得聯繫販賣毒品咖啡包所用
    之物，業據丙○○於警詢陳述在卷（見卷2第45、46、55頁）
    ，均應依毒品危害防制條例第19條第1項規定，不問屬犯罪
    行為人與否，分別於乙○○所犯之製造毒品罪項下、於丙○○所
    犯各次販賣毒品罪項下諭知沒收。而供犯罪所用之物，乃指
    對於犯罪具有促成、推進或減少阻礙的效果，而於犯罪之實
    行有直接關係之物而言。如僅屬於實行犯罪構成要件之關聯
    客體，該關聯客體本身並不具促成、推進構成要件實現的輔
    助功能，即非屬供犯罪所用之物（最高法院106年度台上字
    第1374號判決參照）。附表五編號14所示之物，僅係供乙○○
    與黃姓男子聯繫購買製造毒品咖啡包原料所用之物，就乙○○
    所為製造毒品之行為而言，該物並不具促成、推進構成要件
    實現之輔助功能，即非屬供犯罪所用之物，亦無證據證明乙○○於製造、販賣毒品咖啡包過程，有使用該物作為工具使用
    ，即不得宣告沒收。
(四)扣案如附表四編號18之含愷他命成分之白色透結晶10 包（
    總毛重11公克，純質淨重5.335公克，驗餘總毛重10.958公
    克）雖屬第三級毒品，然因純質淨重已達5公克以上，而屬
    違禁物，不問屬於被告與否，應依刑法第38條第1 項之規定
    ，於乙○○所犯持有第三級毒品純質淨重5公克以上之罪項下
    宣告沒收。而承裝上開第三級毒品之包裝袋10 只，因以現
    今所採行之鑑驗方式，原送驗包裝袋內仍會殘留微量毒品而
    無法完全析離，應與其上殘留無法析離之毒品視為一體，併
    予諭知沒收。至上開毒品送驗耗損部分，因已滅失，故不予
    宣告沒收，均附此敘明。
(五)沒收犯罪所得部分
　⒈按犯罪所得，屬於犯罪行為人者，沒收之；於全部或一部不
    能沒收或不宜執行沒收時，追徵其價額，刑法第38條之1第1
    項前段、第3項分別定有明文。
　⒉乙○○於附表二各次販賣毒品咖啡包之款項均已收足，已據乙○○於審判中陳述在卷（見本院卷第252頁），則乙○○各次販賣
    毒品咖啡包之犯罪所得均為3,000元（計算式：300Ｘ10＝3,00
    0元），該犯罪所得均未據扣案，應依前開規定，於乙○○各
    次販賣毒品犯行項下宣告沒收，且於全部或一部不能沒收或
    不宜執行沒收時，追徵其價額。
　⒊丙○○於附表三各次販賣毒品咖啡包之款項均已收足，已據乙○○於審判中陳述在卷（見本院卷第141頁），則乙○○各次販賣
    毒品咖啡包之犯罪所得均為400元，該犯罪所得均未據扣案
    ，應依前開規定，於丙○○各次販賣毒品犯行項下宣告沒收，
    且於全部或一部不能沒收或不宜執行沒收時，追徵其價額。
(六)扣案鐵製菸盒2個及塑膠盤1個為乙○○施用愷他命所用之物，
    已據乙○○於警詢陳述在卷（見偵卷1第12頁），亦無其他事
    證足認該物係乙○○於本案犯罪所用之物，即不得宣告沒收，
    公訴意旨聲請沒收該物，即屬無據，而其餘扣案之物均與本
    案無關，爰不宣告沒收，附此敘明。
參、不另為無罪諭知部分：
一、公訴意旨略以：
（一）乙○○及甲○○共同基於製造混合第二級毒品甲基安非他命、
      第三級毒品依替唑侖、硝甲西泮（硝甲氮平）、第四級毒
      品硝西泮（耐妥眠）、氯二甲基卡西酮等毒品成分咖啡包
      之犯意聯絡，於民國110年5月間起，在基隆市○○區○○街00
      0號2樓之3，由甲○○負責決定毒品咖啡包外包裝袋圖案（
      黑底、中間為紅十字手榴彈）、訂購印有上開圖案之外包
      裝袋，渠等人即以湯匙將果汁粉加入咖啡包分裝袋內，再
      開上開毒品成分混和，以氣炸鍋加以烘乾呈粉末狀後，再
      以磅秤確認重量，用塑膠吸管以每包0.5公克之量分裝於咖
      啡包分裝袋內混和攪拌，然後以封裝機封口，而製造含上
      開第二、三、四級毒品成分之咖啡包若干。而認乙○○及甲○○此部分所為，係犯毒品危害防制條例第9條第3項、第4條
      第2、3、4項之共同製造第二、三、四級毒品而混合二種
      以上毒品罪等語。
（二）甲○○則基於製造混合第三級毒品4-甲基甲基卡西酮、甲基
      -N,N-二甲基卡西酮等毒品成分而製成含有第三級毒品成
      分之咖啡包之共同犯意聯絡、與乙○○共同在基隆市○○區○○
      街000號2樓之3，將含有上開4-甲基甲基卡西酮、甲基-N,
      N-二甲基卡西酮毒品成分之原料以研磨機絞碎及以氣炸鍋
      烘乾方式，形成粉末狀，再以湯匙加入果汁粉混合及以磅
      秤確認重量，用塑膠吸管以每包0.5公克之量分裝於咖啡包
      分裝袋內拌，然後以封裝機封口，而製造成如附表四編號
      16所示含第三級毒品4-甲基甲基卡西酮、甲基-N,N-二甲
      基卡西酮成分之咖啡包。而認甲○○此部分所為，係犯毒品
      危害防制條例第9條第3項、第4條第3項之共同製造第三級
      毒品罪而混合二種以上毒品罪等語。
二、按犯罪事實應依證據認定之，無證據不得認定犯罪事實；  
    又不能證明被告犯罪者，即應諭知無罪之判決，刑事訴訟法
    第154 條第2 項、第301 條第1 項分別定有明文。再按事實
    之認定，應憑證據，如未能發現相當證據，或證據不足以證
    明，自不能以推測或擬制之方法，為裁判基礎；苟積極證據
    不足為不利於被告事實之認定時，即應為有利於被告之認定
    ；又認定犯罪事實所憑之證據，雖不以直接證據為限，間接
    證據亦包括在內，然而無論直接證據或間接證據，其為訴訟
    上之證明，須於通常一般之人均不致有所懷疑，而得確信其
    為真實之程度者，始得據為有罪之認定。
三、經查，經警在乙○○住處內扣得附表四編號2至8、11、13至14
    等粉末，雖分別有含微量甲基安非他命、微量依替唑侖、硝
    西泮（耐妥眠）、氯二甲基卡西酮等成分，惟乙○○於審判中
    則稱：此部分粉末於購入後，我並未使用過等語（見本院卷
    第410頁）。而公訴意旨乙○○及甲○○所共同製造之毒品咖啡
    包，即為前述之手榴彈咖啡包。惟該手榴彈咖啡包經鑑定結
    果，僅含有第三級毒品4-甲基甲基卡西酮、甲基-N,N-二甲
    基卡西酮成分，並無公訴意旨所指之第二級毒品甲基安非他
    命、第三級毒品依替唑侖、硝甲西泮（硝甲氮平）、第四級
    毒品硝西泮（耐妥眠）、氯二甲基卡西酮等成分，此有內政
    部警政署刑事警察局110年7月9日刑鑑字第1100063695號鑑
    定書1份（見卷4第219至223頁，其內所載編號4-1-1至4-1-1
    8證物之鑑定結果），則手榴彈咖啡包其內既未含有甲基安
    非他命、第三級毒品依替唑侖、硝甲西泮（硝甲氮平）、第
    四級毒品硝西泮（耐妥眠）、氯二甲基卡西酮等成分，則乙○○所稱其於製造手榴彈咖啡包過程，未使用含有甲基安非他
    命、微量依替唑侖、硝西泮（耐妥眠）、氯二甲基卡西酮成
    分之粉末等語，即屬有據，而堪採信。即不能僅以乙○○持有
    上開粉末，即遽認乙○○、甲○○有使用該粉末作為製造手榴彈
    咖啡包使用，從而，乙○○雖於審判中陳稱就公訴意旨所指之
    犯行，均承認犯罪等語，惟此部分僅有乙○○之自白，並無其
    他補強證據可佐，即不能僅以乙○○之自白而認定乙○○、甲○○
    有此部分之犯行，應認不能證明乙○○、甲○○有此部分之製造
    第二、第三（即含：依替唑侖、硝甲西泮成分之毒品）、第
    四級毒品罪，惟此部分如認成立犯罪，即與前述乙○○所犯之
    製造第三級毒品而混合二種以上毒品罪、甲○○所犯之幫助製
    造第三級毒品而混合二種以上毒品罪，分別有想像競合犯之
    裁判上一罪關係，爰均不另為無罪之諭知。
四、公訴意旨認甲○○有與乙○○共同製造手榴彈咖啡包之製造第三
    級毒品而混合二種以上毒品犯行，係以甲○○於警詢及偵查中
    陳稱其有訂購手榴彈咖啡包之包裝袋、其有將在基隆市○○區
    ○○街000號2樓之3即乙○○租屋處之租金轉帳予房東、並有幫
    忙乙○○分裝手榴彈咖啡包等情為據。乙○○於偵查中陳稱：甲○○常來我住處，是來抽K煙，甲○○沒有提供任何製造咖啡包
    的原料，甲○○幫我分裝咖啡包只是義務幫忙，幫忙分裝的次
    數不多，我沒有給甲○○利潤，我也沒有拿咖啡包給甲○○賣等
    語（分見卷1第281頁、卷2第141、327頁）；乙○○於審判中
    證稱：我與甲○○已經認識5、6年，我買進製造手榴彈咖啡包
    等原料後，烘乾、製造咖啡包的過程，甲○○並未參與，甲○○
    只有幫我分裝咖啡包，甲○○有幫我訂購一次咖啡包的包裝袋
    ，甲○○有一次幫我將租金轉帳給房東，因為當時我沒有金融
    卡；等語（見本院卷第248、250頁）。甲○○與乙○○上開所述
    互核相符，雖可認甲○○有訂購手榴彈咖啡包之包裝袋、幫忙
    分裝咖啡包之事實，惟此部分行為並非製造毒品之構成要件
    行為，僅可認甲○○有幫助製造手榴彈咖啡包之行為。至甲○○
    雖曾有代為將乙○○租屋處租金轉帳予房東，惟此尚非對於製
    造毒品行為直接予以助力之行為，況甲○○既未提供製造手榴
    彈咖啡包之原料，公訴人亦未舉證證明甲○○有藉由乙○○製造
    毒品行為而從中獲利之意圖或實際取得利益，即不能證明甲○○有與乙○○共同製造手榴彈咖啡包之犯意聯絡或有何參與實
    行製造毒品之構成要件行為，應認此部分不能證明甲○○有共
    同製造手榴彈咖啡包之製造第三級毒品而混合二種以上毒品
    犯行，惟此部分如認成立犯罪，即與前述甲○○所犯之幫助製
    造第三級毒品而混合二種以上毒品罪為同一基本社會事實，
    而有一罪關係，爰不另為無罪諭知。
肆、無罪部分：
一、公訴意旨略以：丙○○明知甲基安非他命、4-甲基甲基卡西酮
    、依替唑侖、甲基-N,N-二甲基卡西酮、硝甲西泮（硝甲氮
    平）、硝西泮（耐妥眠）、氯二甲基卡西酮等分別屬毒品危
    害防制條例第2條第2項第2、3、4款所列之第二、三、四級毒
    品，依法不得製造含有上開毒品成分之咖啡包，竟於民國110
    年5月間起，與乙○○及甲○○在基隆市○○區○○街000號2樓之3屋
    內，以湯匙將果汁粉加入咖啡包分裝袋內，再將附表四所示
    混合第二、三、四級毒品成分之混和毒品，以氣炸鍋加以烘
    乾呈粉末狀後，再予以混和攪拌，而製造含第二、三、四級
    毒品成分之咖啡包。因認丙○○所為，係犯毒品危害防制條例
    第4條第2、3、4項製造第二、三、四級毒品罪嫌，並應依同
    條例第9條第3項規定加重其刑云云。
二、按犯罪事實應依證據認定之，無證據不得認定犯罪事實；  
    又不能證明被告犯罪者，即應諭知無罪之判決，刑事訴訟法
    第154 條第2 項、第301 條第1 項分別定有明文。再按事實
    之認定，應憑證據，如未能發現相當證據，或證據不足以證
    明，自不能以推測或擬制之方法，為裁判基礎；苟積極證據
    不足為不利於被告事實之認定時，即應為有利於被告之認定
    ；又認定犯罪事實所憑之證據，雖不以直接證據為限，間接
    證據亦包括在內，然而無論直接證據或間接證據，其為訴訟
    上之證明，須於通常一般之人均不致有所懷疑，而得確信其
    為真實之程度者，始得據為有罪之認定，倘其證明尚未達到
    此一程度，而有合理之懷疑存在，即無從使事實審法院得有
    罪之確信時，即應由法院諭知無罪之判決。
三、公訴意旨認丙○○涉有上開罪嫌，係以丙○○於警詢及偵查之供
    述、現場監視錄影翻拍照片及警方蒐證照片為據。丙○○則堅
    決否認有製造毒品犯行，辯稱：我去乙○○住處，只是在屋內
    施用毒品，屋內看起來很像有在分裝咖啡包，但我沒有參與
    製造或分裝毒品等語。經查，丙○○於警詢及偵查中均未曾表
    示其有在乙○○住處內，分裝含有毒品成分之咖啡包，此有丙○○於警詢及偵查中之筆錄可佐，起訴書證據清單欄㈠編號三
    待證事實欄記載丙○○於警詢及偵查中曾坦承其有在乙○○住處
    內分裝毒品咖啡包云云，即有誤會，公訴人於審判中並已當
    庭更正，而將起訴書證據清單欄㈠編號三待證事實欄關於丙○○曾坦承有在乙○○住處內分裝毒品咖啡包之記載刪除（見本
    院卷第242頁）。而現場監視錄影翻拍照片及警方蒐證照片
    雖顯示丙○○常出入乙○○住處，惟此至多僅能證明丙○○應知悉
    乙○○有在住處內從事製造毒品咖啡包之事實，顯不能以此證
    明丙○○有參與製造毒品之行為。參以乙○○於審判中證稱：丙○○來我住處是向我買毒品，或帶我出去吃東西，丙○○沒有參
    與製造毒品咖啡包，丙○○向我買毒品咖啡包後，他自行轉賣
    咖啡包的錢也沒有分給我等語（見本院卷第243、244頁），
    亦核與丙○○所辯其未參與製造毒品乙節相符，丙○○此部分所
    辯即屬有據，而可採信。從而，依檢察官所提證據，至多僅
    能證明丙○○應知悉乙○○有從事製造毒品咖啡包之事實，而不
    能證明丙○○有參與製造毒品之行為，即無從說服本院形成丙○○有製造毒品罪之心證，揆諸前揭說明，基於無罪推定原則
    ，自應就丙○○所涉毒品危害防制條例9條第3項、第4條第2、
    3、4項、製造第二、三、四級毒品而混合二種以上毒品罪嫌
    ，均為丙○○無罪之諭知。
據上論斷，應依刑事訴訟法第299條第1項前段、第300條、第301
條第1項判決如主文。
本案經檢察官陳虹如提起公訴，檢察官陳怡龍到庭執行職務。
中　　華　　民　　國　　111 　年　　 3　　 月　　　2  日
                  刑事第三庭審判長   法　官  簡志龍
　　　　　　　　　                   法　官  藍君宜
　　　　　　　　　                   法　官  李  岳
以上正本證明與原本無異。
如不服本判決應於收受送達後20日內向本院提出上訴書狀，並應
敘述具體理由；其未敘述上訴理由者，應於上訴期間屆滿後20日
內向本院補提理由書(均須按他造當事人之人數附繕本)「切勿逕
送上級法院」。　　　
中　　華　　民　　國　　111 　年　　3 　　月　　2 　　日
                                      書記官  劉珍珍
附錄論罪法條：
毒品危害防制條例第9條
成年人對未成年人販賣毒品或犯前三條之罪者，依各該條項規定
加重其刑至二分之一。
明知為懷胎婦女而對之販賣毒品或犯前三條之罪者，亦同。
犯前五條之罪而混合二種以上之毒品者，適用其中最高級別毒品
之法定刑，並加重其刑至二分之一。
毒品危害防制條例第11條
持有第一級毒品者，處 3 年以下有期徒刑、拘役或新臺幣 30
萬元以下罰金。
持有第二級毒品者，處 2 年以下有期徒刑、拘役或新臺幣 20
萬元以下罰金。
持有第一級毒品純質淨重十公克以上者，處 1 年以上 7 年以下
有期徒刑，得併科新臺幣 1 百萬元以下罰金。
持有第二級毒品純質淨重二十公克以上者，處 6 月以上 5 年以
下有期徒刑，得併科新臺幣 70 萬元以下罰金。
持有第三級毒品純質淨重五公克以上者，處 2 年以下有期徒刑
，得併科新臺幣 20 萬元以下罰金。
持有第四級毒品純質淨重五公克以上者，處 1 年以下有期徒刑
，得併科新臺幣 10 萬元以下罰金。
持有專供製造或施用第一級、第二級毒品之器具者，處 1 年以
下有期徒刑、拘役或新臺幣 10 萬元以下罰金。
毒品危害防制條例第4條
製造、運輸、販賣第一級毒品者，處死刑或無期徒刑；處無期徒
刑者，得併科新臺幣 3 千萬元以下罰金。
製造、運輸、販賣第二級毒品者，處無期徒刑或 10 年以上有期
徒刑，得併科新臺幣 1 千 5 百萬元以下罰金。
製造、運輸、販賣第三級毒品者，處 7 年以上有期徒刑，得併
科新臺幣 1 千萬元以下罰金。
製造、運輸、販賣第四級毒品者，處 5 年以上 12 年以下有期
徒刑，得併科新臺幣 5 百萬元以下罰金。
製造、運輸、販賣專供製造或施用毒品之器具者，處 1 年以上
7 年以下有期徒刑，得併科新臺幣 1 百 50 萬元以下罰金。
前五項之未遂犯罰之。
毒品危害防制條例第5條
意圖販賣而持有第一級毒品者，處無期徒刑或10年以上有期徒刑
，得併科新臺幣7百萬元以下罰金。
意圖販賣而持有第二級毒品者，處5年以上有期徒刑，得併科新
臺幣5百萬元以下罰金。
意圖販賣而持有第三級毒品者，處3年以上10年以下有期徒刑，
得併科新臺幣3百萬元以下罰金。
意圖販賣而持有第四級毒品或專供製造、施用毒品之器具者，處
1年以上7年以下有期徒刑，得併科新臺幣1百萬元以下罰金。
附表一：
偵查卷宗編號對照表
卷宗 編號 110偵4057卷一 1 110偵4057卷二 2 110偵4883 3 110偵4884卷一 4 110偵5881 5 

附表二：
編號 行為時間 主     文 1 110年5月至6月14日間之某日 乙○○犯販賣第三級毒品而混合二種以上毒品罪，處有期徒刑參年拾月。未扣案之犯罪所得新臺幣參仟元沒收之，於全部或一部不能沒收或不宜執行沒收時，追徵其價額。 2 110年5月至6月14日間之某日 乙○○犯販賣第三級毒品而混合二種以上毒品罪，處有期徒刑參年拾月。未扣案之犯罪所得新臺幣參仟元沒收之，於全部或一部不能沒收或不宜執行沒收時，追徵其價額。 3 110年5月至6月14日間之某日 乙○○犯販賣第三級毒品而混合二種以上毒品罪，處有期徒刑參年拾月。未扣案之犯罪所得新臺幣參仟元沒收之，於全部或一部不能沒收或不宜執行沒收時，追徵其價額。 4 110年5月至6月14日間之某日 乙○○犯販賣第三級毒品罪，處有期徒刑參年捌月。未扣案之犯罪所得新臺幣參仟元沒收之，於全部或一部不能沒收或不宜執行沒收時，追徵其價額。 5 110年5月至6月14日間之某日 乙○○犯販賣第三級毒品罪，處有期徒刑參年捌月。扣案如附表四編號12所示之物沒收之。未扣案之犯罪所得新臺幣參仟元沒收之，於全部或一部不能沒收或不宜執行沒收時，追徵其價額。 

附表三：
編號 行為時間 主     文 1 110年5月至6月14日間之某日 丙○○犯販賣第三級毒品而混合二種以上毒品罪，處有期徒刑壹年陸月。扣案如附表五編號15所示之物沒收之；未扣案之犯罪所得新臺幣肆佰元沒收之，於全部或一部不能沒收或不宜執行沒收時，追徵其價額。 2 110年5月至6月14日間之某日 丙○○犯販賣第三級毒品而混合二種以上毒品罪，處有期徒刑壹年陸月。扣案如附表五編號15所示之物沒收之；未扣案之犯罪所得新臺幣肆佰元沒收之，於全部或一部不能沒收或不宜執行沒收時，追徵其價額。 3 110年5月至6月14日間之某日 丙○○犯販賣第三級毒品而混合二種以上毒品罪，處有期徒刑壹年陸月。扣案如附表五編號15所示之物沒收之；未扣案之犯罪所得新臺幣肆佰元沒收之，於全部或一部不能沒收或不宜執行沒收時，追徵其價額。 4 110年5月至6月14日間之某日 丙○○犯販賣第三級毒品罪，處有期徒刑壹年肆月。扣案如附表五編號15所示之物沒收之；未扣案之犯罪所得新臺幣肆佰元沒收之，於全部或一部不能沒收或不宜執行沒收時，追徵其價額。 5 110年5月至6月14日間之某日 丙○○犯販賣第三級毒品罪，處有期徒刑壹年肆月。扣案如附表五編號15所示之物沒收之；未扣案之犯罪所得新臺幣肆佰元沒收之，於全部或一部不能沒收或不宜執行沒收時，追徵其價額。 

附表四：
編號 現場扣押物編號  單位 驗前淨重    (純度%) 驗餘淨重 純質淨重 鑑定成分 1 1-1 氣炸鍋內殘渣（含包裝袋1只）  1包 10.86公克 (純度約26%) 8.98公克 2.82公克 4-甲基甲基卡西酮 2 1-6-1 白色粉末（含包裝袋1只）  1包 999.35公克  998.90公克  微量甲基安非他命        微量依替唑侖 3 1-6-2 白色粉末（含包裝袋1只）  1包 1000.76公克  1000.30公克  微量甲基安非他命        微量依替唑侖 4 1-6-3 白色粉末（含包裝袋1只）  1包 1002.16公克  1001.66公克  微量甲基安非他命        微量依替唑侖 5 1-6-4 白色粉末（含包裝袋1只）  1包 919.62公克 918.92公克  微量甲基安非他命        微量依替唑侖 6 1-6-5 白色粉末（含包裝袋1只）  1包 998.84公克 998.25公克  微量甲基安非他命        微量依替唑侖 7 1-6-6 白色粉末（含包裝袋1只）  1包 989.30公克 988.77公克  微量甲基安非他命        微量依替唑侖 8 1-6-7 白色粉末（含包裝袋1只）  1包 1002.55公克 1002.04公克  微量甲基安非他命        微量依替唑侖 9 1-8 綠色粉末（含包裝袋1只）  1包 951.98公克（4-甲基甲基卡西酮純度約18%；甲基-N,N-二甲基卡西酮純度約21%） 951.50公克 171.35公克 4-甲基甲基卡西酮       199.91公克 甲基-N,N-二甲基卡西酮 10 1-9 咖啡色粉末（含包裝袋1只）  1包 16.59公克 (純度約24%) 15.36公克 3.98公克 4-甲基甲基卡西酮         11 3-6 橘色粉末（含包裝袋1只）  1包 0.65公克 (硝甲西泮純度約1%；硝西泮純度約1%) 0.50公克 硝甲西泮未達0.01公克；硝西泮未達0.01公克 硝甲西泮(硝甲氮平)        微量甲基-N,N-二甲基卡西酮        硝西泮（耐妥眠）        氯二甲基卡西酮 12 3-7-1~3-7-14 綠色品咖啡包（含包裝袋14只）  14包 41.70公克 (純度約2%) 41公克 0.83公克 4-甲基甲基卡西酮 13 3-8-1 白色粉末（含包裝袋1只）  1包 1.82公克 1.51公克  微量甲基安非他命        微量依替唑侖 14 3-8-2 白色粉末（含包裝袋1只）  1包 53.52公克 (甲基-N,N-二甲基卡西酮純度約42%，氯二甲基卡西酮純度約9%) 52.98公克 22.47公克  甲基-N,N-二甲基卡西酮       4.81公克 氯二甲基卡西酮 15 3-9 棕色粉末（含包裝袋1只）  1包 62.71公克 (4-甲基甲基卡西酮純度約19%；甲基-N,N-二甲基卡西酮純度約21%) 62.43公克 11.91公克 4-甲基甲基卡西酮       13.16公克 甲基-N,N-二甲基卡西酮 16 4-1-1~4-1-18 黑色毒品咖啡包（黑底、中間為紅十字手榴彈圖案，含包裝袋18只）  18包 63.95公克 (4-甲基甲基卡西酮純度約2%，甲基-N,N-二甲基卡西酮純度約2%) 63.17公克 1.27公克 4-甲基甲基卡西酮       1.27公克 甲基-N,N-二甲基卡西酮 17 5-4 白色粉末（含包裝袋1只）  1包 753.37公克 (純度約98%) 753.07公克 738.30公克 甲基-N,N-二甲基卡西酮 18 3-10白色透明結晶（含包裝袋10只）  10包   5.335公克 愷他命 19 氣炸鍋  1台     

附表五：
編號 物品 數量 1 空包裝袋 1箱 2 果汁粉 1袋 3 夾鏈袋 1包 4 空分裝袋 1批 5 金黃色包裝袋 1批 6 電子磅秤 3台 7 鐵盤 1個 8 研磨缽 1個 9 塑膠吸管 3支 10 湯匙 1支 11 研磨機 2台 12 阿華田空罐 1個 13 封口機 2台 14 乙○○之行動電話手機（IMEI：000000000000000） 1支 15 丙○○之行動電話手機（IMEI：000000000000000） 1支